【裁判字號】    98,台上,4794
【裁判日期】    980821
【裁判案由】    妨害自由
【裁判全文】
最高法院刑事判決            九十八年度台上字第四七九四號
上 訴 人  台灣高等法院高雄分院檢察署檢察官
被    告  甲○○
上列上訴人因被告妨害自由案件，不服台灣高等法院高雄分院中
華民國九十六年三月五日第二審判決（九十六年度上訴字第九三
號，聲請簡易判決處刑案號：台灣高雄地方法院檢察署九十五年
度偵字第六七三五號），提起上訴，本院判決如下：
    主  文
原判決撤銷，發回台灣高等法院高雄分院。
    理  由
本件原判決以檢察官聲請簡易判決處刑意旨略以：被告甲○○與
歐○菱、陳○伶、徐○婷、江○惠（下稱歐○菱等人，四人之人
別資料詳卷，當時均為少年，另經台灣高雄少年法院裁定保護處
分）因不滿同校（即高雄縣路竹鄉○○路四五二號樹人醫護管理
專科學校）同學乙○○（下稱告訴人）散布不實謠言，竟萌教訓
之意，於民國九十三年五月二十八日中午十二時許，由被告與歐
○菱等人邀告訴人至該校Ａ棟三樓清潔室，共同基於傷害、妨害
自由之意思聯絡，分別以手、腳圍毆告訴人，致其受有背挫傷等
傷害，期間並推由歐○菱、徐○婷強行取下告訴人之近視六百度
眼鏡及行動電話，致使其無法行使權利打電話求援，又告訴人遭
被告與歐○菱等人毆打時，本欲逃離現場，被告與歐○菱等人即
拉扯告訴人之頭髮、衣服，予以阻止，剝奪其行動自由，持續數
分鐘之久，始揚長而去，因認被告涉犯刑法第三百零四條第一項
之強制罪嫌及第三百零二條第一項之剝奪他人行動自由罪嫌。但
經原審審理結果，認為被告其中所犯傷害罪，前經台灣高雄地方
法院檢察署檢察官緩起訴處分（九十四年度調偵字第二０四號）
，本件為該傷害罪緩起訴效力所及，檢察官就被告所犯妨害自由
等罪部分重行起訴，並未敘明有何發現新事實、新證據之情形，
起訴程序違背規定，爰撤銷第一審上訴審諭知被告無罪之判決，
改判公訴不受理，固非無見。
惟查：刑事訴訟法第二百五十三條之一第一項規定：「被告所犯
為死刑、無期徒刑或最輕本刑三年以上有期徒刑以外之罪，檢察
官參酌刑法第五十七條所列事項及公共利益之維護，認以緩起訴
為適當者，得定一年以上三年以下之緩起訴期間為緩起訴處分，
其期間自緩起訴處分確定之日起算。」乃採行緩起訴之猶豫制度
，許由檢察官就上開案件，得參酌刑法第五十七條所列事項及公
共利益之維護，認為適當者，予以緩起訴處分，並定猶豫期間，
以觀察犯罪行為人之性狀是否改過遷善，及有無施以刑罰處遇之
必要，折衷於起訴及微罪之職權不起訴間，並達個別預防之刑事
政策目的。且依刑事訴訟法第二百六十條之規定，緩起訴處分期
滿未經撤銷，而有「發現新事實或新證據者（第一款）」，或「
有（同法）第四百二十條第一項第一款、第二款、第四款或第五
款所定得為再審原因之情形者（第二款）」，仍得對同一案件再
行起訴。徵諸舉輕以明重之原則，並參照本院九十四年台非字第
二一五號判例意旨，檢察官除於被告在緩起訴期間內，有刑事訴
訟法第二百五十三條之三第一項各款所定情形之一者，得依職權
或依告訴人之聲請撤銷原處分，繼續偵查或起訴之外，其於緩起
訴期間內，發現被告有刑事訴訟法第二百六十條各款規定情形之
一，認為案件有上揭不得或不宜為緩起訴之情形者，就同一案件
亦應得繼續偵查或起訴，斯為當然之理。本件被告夥同歐○菱等
人共同對告訴人為上揭之傷害、妨害自由等行為，涉犯刑法第二
百七十七條第一項之傷害罪嫌、第三百零四條第一項之強制罪嫌
及第三百零二條第一項之剝奪他人行動自由罪嫌，案經告訴人提
出告訴後，其中傷害部分前經檢察官於九十四年四月二十七日予
緩起訴處分確定（因經告訴人同意，依法不得再議），緩起訴期
間一年，緩起訴處分書並僅以告訴人之警詢供述、提出之自白書
及證人蘇冠丞之證詞，認被告並無被訴之妨害自由犯行等情，有
該緩起訴處分書在卷可查（見台灣高雄地方法院檢察署九十四年
度調偵字第二０四號卷第二０頁）。嗣告訴人復於九十四年七月
二十八日向同署具狀，以其就被告涉犯妨害自由等罪嫌部分發現
新事實、新證據為由，請求繼續偵辦被告涉犯該等罪嫌，而經檢
察官偵查結果，認被告係涉犯刑法第三百零四條第一項之強制罪
嫌及第三百零二條第一項之剝奪他人行動自由罪嫌，於九十五年
三月十五日就該部分向法院聲請以簡易判決處刑，其聲請簡易判
決處刑書，並載明所憑之證據為告訴人嗣後到庭之指訴及證人徐
○婷、蘇冠丞、程泰豪在台灣高雄少年法院審理中之證詞等情，
亦有卷附該聲請簡易判決處刑書可憑。是則本件檢察官於被告所
犯上揭傷害罪之緩起訴期間內，認被告另涉犯刑法第三百零四條
第一項之強制罪嫌及第三百零二條第一項之剝奪他人行動自由罪
嫌而聲請以簡易判決處刑，能否謂非係發現新事實、新證據而進
行偵查並聲請以簡易判決處刑，即至有再加推求之餘地。原審未
遑斟酌上揭事證，妥適勾稽審認，遽認檢察官起訴違背程序規定
，而撤銷第一審之實體判決改判公訴不受理，自嫌調查職責未盡
及理由不備。檢察官上訴意旨執此指摘原判決不當，尚非全無理
由，應認原判決有撤銷發回更審之原因。
據上論結，應依刑事訴訟法第三百九十七條、第四百零一條，判
決如主文。
中    華    民    國  九十八  年    八    月  二十一  日
                      最高法院刑事第九庭
                          審判長法官  邵  燕  玲
                                法官  李  伯  道
                                法官  孫  增  同
                                法官  李  英  勇
                                法官  劉  介  民
      本件正本證明與原本無異
                                      書  記  官
中    華    民    國  九十八  年    八    月  二十七  日
                                                      Ｑ


司法院資訊處製作；財團法人民間司法改革基金會備份。
